臺灣高雄地方法院刑事判決
111年度交簡上字第4號
上  訴  人  臺灣高雄地方檢察署檢察官
被      告  姚昌呈


上列上訴人因被告過失傷害案件，不服本院高雄簡易庭民國110 
年11月12日110 年度交簡字第1893號第一審簡易判決（聲請簡易
判決處刑書案號：110年度偵字第14284號），提起上訴，本院管
轄之第二審合議庭判決如下：
    主  文
上訴駁回。
姚昌呈緩刑貳年。
    事  實
一、姚昌呈領有普通重型機車駕駛執照，於民國109年12月23日1
    3時53分許，騎乘車牌號碼000-000號普通重型機車(下稱甲
    車)，沿高雄市前鎮區中山四路慢車道由南往北方向行駛，
    駛至中山四路與鎮海路口以北20公尺處時，本應注意車前狀況
    ，並隨時採取必要之安全措施，且行駛於無速限標誌或標線
    路段者，在設有快慢車道分隔線之慢車道，時速不得超過40
    公里，而依當時天候晴朗，日間自然光線充足，柏油路面乾
    燥、無缺陷，視距良好、無障礙物，又無不能注意之情事，
    竟疏未注意及此，適有陳平和騎乘腳踏車(下稱乙車)，沿同
    一路段、相同方向行駛在甲車前方，姚昌呈貿然超速往前行
    駛，兩車因而發生碰撞，陳平和當場人車倒地，致受有第四
    腰椎壓迫性骨折併第三四腰椎狹窄及神經壓迫、第十一胸椎
    壓迫性骨折、十二指腸潰瘍併穿孔、下背部和雙側臀部挫傷
    、腦震盪及頭皮撕裂傷等傷害。嗣姚昌呈於肇事後，在有偵
    查犯罪職權之機關或公務員發覺其為肇事者前，即對至現場
    處理事故之警員坦承其為肇事人，並進而接受裁判。
二、案經陳平和訴由高雄市政府警察局前鎮分局報告臺灣高雄地
    方檢察署（下稱高雄地檢署）檢察官偵查起訴。
    理  由
一、證據能力之說明：
　　查本判決所引用具有傳聞證據性質之證據，除因符合刑事訴
    訟法第159條之1至之4關於傳聞法則例外規定者，本有證據
    能力外，其餘均經當事人於本院審理時同意有證據能力（見
    交簡上卷第55頁、第120至121頁，本判決以下所引出處之卷
    宗簡稱對照均詳見附表），而本院審酌上開各項證據作成或
    取得時之客觀環境條件，並無違法取證或欠缺憑信性或關連
    性之情形，作為證據使用皆屬適當，依刑事訴訟法第159條
    之5第1項之規定，應認均有證據能力，得作為認定事實之憑
    據。
二、認定事實所憑之證據：
　　訊據被告姚昌呈固坦承因未注意車前狀況及超速之過失駕駛
    行為，而肇致本件車禍，並使告訴人陳平和受有第十一胸椎
    壓迫性骨折、下背部和雙側臀部挫傷、腦震盪及頭皮撕裂傷
    之傷害，然辯稱：我認為告訴人診斷證明書所載「第四腰椎
    壓迫性骨折併第三四腰椎狹窄及神經壓迫、十二指腸潰瘍併
    穿孔」傷勢，跟車禍沒有因果關係，應該是告訴人車禍前就
    有相關病史云云（見交簡上卷第51至57頁、第119至131頁）
    。經查：
（一）前提事實（即被告不爭執部分）：
　　1.被告於上開時間、地點，因未注意車前狀況及超速之駕駛
      行為，而肇致本件車禍，並使告訴人受有第十一胸椎壓迫
      性骨折、下背部和雙側臀部挫傷、腦震盪及頭皮撕裂傷之
      傷害等情，業經被告於警詢、偵查及本院審理中均坦承在
      卷（見警卷第1至3頁、第5至6頁、偵卷第15至17頁、交簡
      上卷第51至57頁、第119至131頁），核與告訴人於警詢及
      偵訊時所為指述大致相符（見警卷第7至9頁、第11至12頁
      、偵卷第15至17頁），復有高雄市政府警察局前鎮分局道
      路交通事故現場圖、道路交通事故調查報告表（一）、（
      二）-1、高雄市政府警察局道路交通事故初步分析研判表
      、被告之普通重型機車駕駛執照查詢資料、告訴人之阮綜
      合醫療社團法人阮綜合醫院（下稱阮綜合醫院）診斷證明
      書各1份、道路交通事故談話紀錄表2份、現場照片8張、
      告訴人傷勢照片13張在卷可憑（見警卷第23頁、第31至45
      頁、交簡卷第11頁、交簡上卷第23至26頁），足認被告上
      開任意性自白與事實相符，堪可作為認定事實之依據。
　　2.按行車時速不得超過50公里，但在設有快慢車道分隔線之
      慢車道，時速不得超過40公里；汽車行駛時，駕駛人應注
      意車前狀況及兩車並行之間隔，並隨時採取必要之安全措
      施，道路交通安全規則第93條第1項第1款、第94條第3項
      分別訂有明文。經查，被告領有普通重型機車駕駛執照（
      見交簡卷第11頁），對於前揭規定自應知悉，且當時天候
      晴朗，日間自然光線充足，柏油路面乾燥、無缺陷，視距
      良好、無障礙物，顯見案發當時並無不能注意之情事，則
      被告疏未注意車前狀況，又超速行駛，因而自後方追撞騎
      乘腳踏車之告訴人，被告之駕駛行為顯有過失甚明。又被
      告違反上開注意義務導致告訴人受有第十一胸椎壓迫性骨
      折、下背部和雙側臀部挫傷、腦震盪及頭皮撕裂傷之傷勢
      乙節，亦有上開告訴人之阮綜合醫院診斷證明書1紙在卷
      可憑（見警卷第23頁），足認被告之過失行為與告訴人前
      揭傷害間具有因果關係無訛。
（二）關於被告所爭執之傷勢因果關係：
　　1.經查，有關告訴人「第四腰椎壓迫性骨折併第三四腰椎狹
      窄及神經壓迫、十二指腸潰瘍併穿孔」病症與本案車禍間
      具因果關係乙節，業經出具診斷證明書之阮綜合醫院函覆
      ：「告訴人因車禍事故所致第四腰椎壓迫性骨折併神經壓
      迫及第十一胸椎骨折，於骨科手術後併發急性腹痛，經緊
      急剖腹手術發現十二指腸潰瘍併穿孔，故予實施胃部分切
      除及胃空腸吻合術及空腸造口手術。而十二指腸穿孔與車
      禍發生之關聯於學理上無法排除、推測病患可能原有慢性
      十二指腸潰瘍，因遭遇此次車禍、疼痛及骨科開刀手術，
      可能產生壓力性之變化導致潰瘍破裂穿孔，於學理上確有
      此可能性。」等語明確，有該院110年11月4日阮醫秘字第
      1100000690號函文1份在卷可參(見交簡上卷第97頁)，足
      認該院已立基於醫學專業及實務經驗，而明確認定告訴人
      所受腰椎及十二指腸疾病與車禍間之關聯性。
　　2.被告雖辯以上開病症可能是源於告訴人自身疾病云云，然
      告訴人於107年12月起至本案案發時止，未曾有骨科、神
      經科或胃腸消化科等可能與腰椎、胃腸潰瘍疾病相關之就
      診紀錄，此有告訴人之衛生福利部中央健保署門診資料1
      份在卷可憑（見交簡上卷第99至103頁）。則被告上開辯
      詞，除未能提出相關事證以佐其說外，更與卷內現存客觀
      卷證不符，難認可採。至上開阮綜合醫院回函雖提及「推
      測病患可能原有慢性十二指腸潰瘍」等語，然告訴人既是
      因本件車禍所致手術及疼痛，方引發壓力性之變化而導致
      十二指腸潰瘍併穿孔，則車禍事故當屬告訴人腸潰瘍併穿
      孔之重大誘發原因，尚不得據以告訴人本有慢性潰瘍，即
      阻斷其間之因果關係。是以，告訴人所受「第四腰椎壓迫
      性骨折併第三四腰椎狹窄及神經壓迫、十二指腸潰瘍併穿
      孔」傷勢，與被告過失行為間，要屬具有因果關係無訛，
      被告前揭所辯，應無可採。
（三）綜上所述，本件事證明確，被告犯行已堪認定，應依法論
      科。　　　
三、本院駁回上訴及宣告緩刑之理由：
（一）檢察官因告訴人請求上訴，而以：被告自案發後迄今無賠
      償意願，顯見其犯後態度不佳，毫無填補損失之積極作為
      ，原審判決有期徒期3月，量刑妥適性顯有再行斟酌之必
      要等語，提起上訴。然查：
　　1.按量刑輕重，乃屬事實審法院得依職權自由裁量之事項，
      苟已斟酌刑法第57條各款所列情狀而未逾越法定刑度，不
      得遽指為違法。又關於刑之量定，乃實體法上賦予法院得
      為自由裁量之事項，倘其未有逾越法律所規定之範圍，除
      顯有失出失入等科罰與罪責不相當之情形外，應予尊重，
      不得任意加以指摘。
　　2.原審以被告犯過失傷害罪，事證明確，並依自首規定減輕
      其刑，再按具體個案審酌：「被告騎乘車輛時，本應遵守
      道路交通安全規則，以維自身及其他用路人之生命、身體
      及財產安全，卻因過失行為導致告訴人受有如附件所載之
      傷害，所為實不足取。惟念被告犯後坦承犯行，雖有意願
      與告訴人調解，惟因雙方對於賠償金額差距過大，致迄今
      尚未成立調解或取得告訴人之原諒，兼衡本件犯罪情節、
      被告違反注意義務之過失程度，及告訴人因本件車禍所受
      傷勢、嚴重程度，暨被告自述之智識程度、家庭經濟狀況
      、如臺灣高等法院被告前案紀錄表所示之無前科素行」等
      一切情狀，量處有期徒刑3月，併諭知以新臺幣（下同）1
      ,000元折算1日之易科罰金折算標準。經核原審認事用法
      均無不當，就刑法第57條各款所定量刑應審酌之事項，亦
      妥為斟酌，所處之刑復未逾越法定刑度範圍，並無輕重失
      衡而違反罪刑相當性之情形，其量刑並無失當。
　　3.上訴意旨雖稱被告未賠償告訴人所受損害，犯後毫無悔意
      云云。然被告於本院審理時，除已依本院110年度雄簡字
      第1350號民事判決，全額賠付損害賠償總額70萬5,620元
      予告訴人完畢外，另再為給付6萬元和解金，而與告訴人
      達成和解乙情，有上開判決書等在卷可憑（見交簡上卷第
      59至67頁）。是被告於本院審理時已具體賠償告訴人所受
      損害，並與告訴人達成和解，則上訴意旨所稱被告未賠償
      告訴人，犯後態度不佳等節，已難認有據。上訴意旨以前
      詞指摘原審量刑過輕，經核並無理由，應予駁回。
（二）緩刑宣告：
　　　被告前未曾因故意犯罪受有期徒刑以上刑之宣告，有臺灣
      高等法院被告前案紀錄表1份在卷可考，符合刑法第74條
      第1項第1款所定緩刑要件。茲念被告因一時失慮而犯本案
      ，於本院審理中已依民事損害賠償案件之判決結果，賠付
      賠償金完畢，且復額外支付6萬元和解金以求獲得告訴人
      諒解，告訴人並稱同意給予被告緩刑機會等情，均業如前
      述。堪認被告尚有積極彌補己過之具體作為，經此偵審、
      科刑及賠償程序後，已能知所警惕，信無再犯之虞，本院
      因認其所受宣告之刑，以暫不執行為適當，爰依刑法第74
      條第1項第1款，併予宣告緩刑2年，以啟自新。
據上論斷，應依刑事訴訟法第455條之1第1項、第3項、第368條
，刑法第74條第1項第1款，判決如主文。
本案經檢察官張志杰聲請簡易判決處刑，檢察官王清海提起上訴
，檢察官翁誌謙到庭執行職務。
中　　華　　民　　國　　111 　年　　4 　　月　　22　　日
                  刑事第九庭    審判長法  官  毛妍懿
                                      法  官  黃三友
                                      法  官  張瀞文
以上正本證明與原本無異。
不得上訴。
中　　華　　民　　國　　111 　年　　4 　　月　　22　　日
　　　　　　　　　　　　　　　　　　  書記官  張惠雯
附錄本案論罪科刑法條：
刑法第284條
因過失傷害人者，處一年以下有期徒刑、拘役或十萬元以下罰金
；致重傷者，處三年以下有期徒刑、拘役或三十萬元以下罰金。
附表：本判決所引出處之卷宗簡稱對照表 
簡稱 卷宗名稱 警卷 高雄市政府警察局前鎮分局高市警前分偵字第11071423400號卷宗 偵卷 高雄地檢署110年度偵字第14284號卷宗 交簡卷 本院110年度交簡字第1893號卷宗 交簡上卷 本院111年度交簡上字第4號卷宗